臺灣臺中地方法院民事判決
111年度家繼簡字第88號
原      告  凱基商業銀行股份有限公司


法定代理人  龐德明  
訴訟代理人  邱薪瑋  
被      告  張耀濱  
            張秀英  
            張東權  
            林張秀卿
            張心玲（原名：張嫚玲）即張東滄之繼承人      

            張恬麗即張東滄之繼承人    

            張權文  
            張權仁  
            張美玲  
            阮垂莊即張東滄之繼承人

上列當事人間代位請求分割遺產事件，本院於民國111年11月10
日言詞辯論終結，判決如下:
    主      文
一、被告張心玲、張恬麗應就被繼承人張盧來春所遺如附表一所
    示遺產（即張東滄所公同共有部分）辦理繼承登記。　　
二、被告就被繼承人張盧來春所遺如附表一所示遺產，應依如附
    表一「遺產分割方法」欄所示方法予以分割。
三、訴訟費用由被告（除阮垂莊外）按附表二所示應繼分比例負
    擔。
    事實及理由
壹、程序方面：
一、按法定代理人之代理權消滅者，訴訟程序在有法定代理人或
    取得訴訟能力之本人，承受其訴訟以前當然停止；承受訴訟
    人，於得為承受時，應即為承受之聲明；聲明承受訴訟，應
    提出書狀於受訴法院，民事訴訟法第170條、第175條第1項
    、第176條分別定有明文。查本件原告起訴時之法定代理人
    為魏寶生，嗣於民國111年7月15日變更為龐德明，茲據原告
    之新任法定代理人龐德明於同年8月5日具狀聲明承受訴訟，
    有民事聲明承受訴訟狀在卷可按，核無不合，合先敘明。
二、被告張秀英、張東權、林張秀卿、張心玲、張恬麗、張權文
    、張權仁、張美玲、阮垂莊經合法通知，均未於言詞辯論期
    日到場，核無民事訴訟法第386條各款所列情形之一，依家
    事事件法第51條準用民事訴訟法第385條第1項前段規定，爰
    依原告之聲請，由其一造辯論而為判決。　　
貳、實體方面：
一、原告主張：
㈠、被告張美玲（下稱張美玲）積欠原告新臺幣（下同）45,768
    元，及其中44,981元自92年4月30日起至清償日止，按年息2
    0％計算之利息，並賠償督促程序費用118元。
㈡、被繼承人張盧來春（下稱被繼承人）於98年9月20日死亡，遺
    有如附表一所示之遺產（下稱系爭遺產），被告張耀濱、張
    東權、張權文、張權仁、張秀英、林張秀卿、張美玲及張東
    滄（已於103年1月8日死亡）為其第一順位繼承人。而張東
    滄於前開日期死亡，被告張心玲、張恬麗、阮垂莊為張東滄
    之繼承人，然因阮垂莊為越南籍人士，尚未歸化為本國人，
    基於越南非我國平等互惠國之原則，阮垂莊無法在臺繼承不
    動產，而無權利繼承系爭遺產。又被告均為系爭遺產之繼承
    人，應繼分如附表二所示，然因系爭遺產未分割前，為被告
    公同共有，顯然妨礙原告對張美玲財產之執行，且系爭遺產
    並無不能分割之情形，亦無不分割之約定，張美玲為被繼承
    人之繼承人，依法本得隨時請求分割遺產，卻怠於行使權利
    ，而各公同共有人迄今無法達成分割之協議，原告為張美玲
    之債權人，乃代位張美玲請求張心玲、張恬麗就系爭遺產辦
    理繼承登記（即繼承自張東滄公同共有部分）後，依如附表
    二所示之應繼分比例加以分割。
㈢、並聲明：如主文第1、2項所示。
二、被告部分：
㈠、被告張耀濱則以：對本件繼承人及原告所列遺產範圍、應繼
    分比例均無意見等語。
㈡、被告張秀英、張東權、林張秀卿、張心玲、張恬麗、張權文
    、張權仁、張美玲、阮垂莊均經合法通知，未於言詞辯論期
    日到場，亦未提出書狀作何聲明或陳述。
三、本院之判斷：
㈠、原告主張之上開事實，業據提出本院103年度司執字第22569
    號債權憑證（依本院92年度促字第54694號支付命令及確定
    證明書換發）、繼承系統表、戶籍謄本、土地登記第一類、
    第二類謄本、地籍異動索引等件為證，並有戶役政資訊網站
    查詢-個人戶籍資料、臺中市中山地政事務所111年1月19日
    中山地所一字第1110000645號函暨所附土地登記申請書、土
    地登記申請書申請人清冊、登記清冊、繼承系統表、戶籍謄
    本、財政部中區國稅局遺產稅免稅證明書、臺中市政府地方
    稅務局大智分局111年6月22日中市稅智分字第1115307165號
    函暨所附房屋稅籍證明書、財政部中區國稅局大智稽徵所11
    1年9月28日中區國稅大智營所字第1110653999號函暨所附遺
    產稅核定通知書在卷可稽，且為被告張耀濱所不爭執，其餘
    被告則經合法通知正當理由而未到庭爭執，亦未提出書狀作
    何聲明或陳述，堪認原告前開主張為真。
㈡、按債務人怠於行使其權利時，債權人因保全債權，得以自己
    之名義，行使其權利。但專屬於債務人本身者，不在此限。
    民法第242條定有明文。而此以有保全債權之必要為前提，
    即債權人如不代位行使債務人之權利，其債權即有不能受完
    全滿足清償之虞時，債權人即有保全其債權之必要，而得行
    使代位權。經查，張美玲迄今仍未清償原告前開債務，足認
    原告之債權已有不能受完全清償之情形，自有保全債權之必
    要，又張美玲迄今未行使遺產分割請求權，已怠於行使權利
    ；從而，原告依民法第242條規定代位行使張美玲之遺產分
    割請求權，洵屬有據，應予准許。
㈢、次按因繼承、強制執行、公用徵收或法院之判決，於登記前
    已取得不動產物權者，非經登記，不得處分其物權，民法第
    759條定有明文；又分割共有物，性質上為處分行為，依民
    法第759條規定，共有不動產之共有人中有人死亡時，於其
    繼承人未為繼承登記以前，固不得分割共有物。惟於訴訟中
    ，請求繼承人辦理繼承登記，並合併對全體繼承人為分割共
    有物之請求，不但符合訴訟經濟原則，亦與民法第759條及
    強制執行法第130條規定之旨趣無違（最高法院69年台上字
    第1012號判例意旨參照）。系爭遺產之共有人張東滄於103
    年1月8日，得繼承其就系爭遺產公同共有部分之被告張心玲
    、張恬麗尚未辦理繼承登記，已如前述，準此，為求訴訟經
    濟，原告代位訴請分割系爭遺產，一併請求被告張心玲、張
    恬麗應就系爭遺產（即繼承自張東滄公同共有部分）辦理繼
    承登記，為有理由，應予准許，爰判決如主文第1項所示。
    　　
㈣、本件被繼承人之系爭遺產應依如附表一「遺產分割方法」欄
    所示方法分割：
１、按繼承人得隨時請求分割遺產，民法第1164條前段定有明文
    。又依民法第830條第2項準用民法第824條之規定，共有人
    因共有物分割之方法不能協議解決，而提起請求分割共有物
    之訴，應由法院依民法第824條命為適當之分配，不受任何
    共有人主張之拘束（最高法院84年度台上字第971號判決意
    旨參照）。次按公同共有物分割之方法，除法律另有規定外
    ，應準用關於共有物分割之規定，即依共有人協定之方法行
    之；分割之方法，不能協定決定者，法院得因任何共有人之
    聲請，命以原物分配於各共有人；或變賣共有物以價金分配
    於各共有人；或以原物為分配時，如共有人中，有不能按其
    應有部分受分配者，得以價金補償之，民法第830條第2項、
    第824第1項、第2項分別定有明文。是以法院選擇遺產分割
    之方法，應具體斟酌公平原則、各繼承人之利害關係、遺產
    之性質及價格、利用價值、經濟效用、使用現狀及各繼承人
    之意願等相關因素，以為妥適之判決。
２、本院審酌被告全體公同共有如附表一所示不動產之性質、經
    濟效用及使用現況，如將被繼承人所遺如附表一所示不動產
    權利，按被告張耀濱、張秀英、張東權、林張秀卿、張權文
    、張權仁、張美玲如附表二所示比例分割為分別共有，渠等
    對於所分得之應有部分均得以自由單獨處分、設定負擔，對
    於渠等並無不利益情形，亦無因各繼承人所受分配之價值不
    同，而應由渠等彼此間相互找補問題，且亦有利於原告行使
    權利；至於被告張心玲、張恬麗所繼承自張東滄所遺系爭遺
    產權利部分，因原告並非前揭被告之債權人，自無從代位該
    等被告分割系爭遺產之權利，復未經該等被告同意逕行分割
    系爭遺產，故為維護該等被告自由處分或得自行協議分割系
    爭遺產之權利，仍應由該等被告繼續保持公同共有，附此敘
    明；另衡以被告張耀濱對前開分割方法亦表示同意，其餘被
    告則均未到庭爭執。從而，本院認依如附表一「遺產分割方
    法」欄所載之方法分割系爭遺產，應較符合被告全體之利益
    而為適當。
四、綜上所述，原告依民法第242條、第1164條之規定，代位其
    債務人即張美玲請求將張心玲、張恬麗就系爭遺產辦理繼承
    登記（即繼承自張東滄公同共有部分）後並准予分割，為有
    理由，應予准許，爰判決如主文第1項至第2項所示。
五、本件事證已臻明確，兩造其餘攻擊防禦方法及所舉證據，經
    本院審酌結果，核與本件判決結論均無影響，爰不一一論述
    ，附此敘明。
六、又分割遺產之訴，係固有必要共同訴訟，分割後被告均蒙其
    利，且若未經原告代位請求分割遺產，而由被告自行訴請分
    割遺產者，被告仍需依應繼分之比例負擔分割遺產事件之訴
    訟費用，是本院認本件之訴訟費用應由被告（除阮垂莊外）
    依應繼分之比例負擔訴訟費用，較為公允，併此說明。
七、訴訟費用負擔之依據：家事事件法第51條，民事訴訟法第78
    條、第85條第1項。
中　　華　　民　　國　　111 　年　　11　　月　　25　　日
                  家事法庭    法  官   林士傑
以上正本係照原本作成。
如對本判決上訴，須於判決送達後20日之不變期間內，向本院提
出上訴狀。如委任律師提起上訴者，應一併繳納上訴審裁判費。
中　　華　　民　　國　　111 　年　　11　　月　　25　　日
                              書記官   李國敬
　　　　　　　　　　　　　　　
附表一：被繼承人張盧來春之遺產明細暨分割方法
編號 遺產項目 遺產分割方法 １  臺中市○區○○段○○段○00000地號土地（面積：10平方公尺，權利範圍：全部） 由被告依如附表二所示應繼分比例分割為分別共有及公同共有 2 門牌號碼：臺中市○區○○路000巷00號建物（未辦理保存登記）  

附表二：應繼分比例 
編號 繼承人姓名  應繼分比例 1 張耀濱 1/8 2 張秀英 1/8 3 張東權 1/8 4 林張秀卿 1/8 5 張心玲即張東滄之繼承人 公同共有1/8 6 張恬麗即張東滄之繼承人  7 張權文 1/8 8 張權仁 1/8 9 張美玲 1/8